臺灣高等法院臺中分院刑事判決　 94年度重上更(二)字第101號
上　訴　人
即自 訴 人　丙○○
被　　　告　乙○○
　　　　　　甲○○
共　　　同
選任辯護人　王正喜　律師
上列上訴人因被告甲○○、乙○○偽造文書案件，不服臺灣臺中
地方法院中華民國八十八年十一月二十三日八十八年度自字第一
０二九號第一審判決提起上訴，經最高法院第二次發回更審，本
院判決如下：
    主  文
原判決撤銷。
本件自訴不受理。
    理  由
一、本件自訴意旨略以：被告乙○○、甲○○係夫妻，而自訴人
    丙○○與被告甲○○間有共同合作經營「調頻音樂教育中心
    」（下稱調頻中心）契約，自訴人丙○○曾經繳交新台幣（
    下同）三百萬元保證金於被告甲○○保管，後因被告甲○○
    不願繼續經營調頻中心致雙方合作關係終止，被告甲○○本
    應將三百萬元之保證金返還，竟反指係自訴人丙○○違約，
    而將該保證金沒入，自訴人丙○○乃提起民事訴訟請求返還
    保證金，並以被告甲○○拆除調頻中心「甲○○」招牌字樣
    行為舉為被告甲○○違約之事證，詎料，被告甲○○、乙○○為圖避免拆招牌違約事件遭民事庭認定，竟於民國八十八
    年五月間，由被告乙○○至調頻中心所座落之台中市○○路
    「物資局大樓」向管理員鄧樹棠調取八十七年十一月份之「
    工作日誌」，被告乙○○即趁機在八十七年十一月十九日當
    天之工作日誌「正本」右下角原所載有的「蘇木金、一展廣
    告社、拆招牌」旁邊加上「乙○○」三字，更特意在前述原
    有之「拆招牌」字眼旁以括號加註「拆字」「去除看板內字
    」等字眼再做出影本，嗣後，被告甲○○持此變造之私文書
    影本附於其在八十八年七月二十一日具狀之準備書狀（四）
    之「被證二十四」證物中提出於該案民事庭，在狀文中以此
    變造證物辯稱「已無必要再將自己姓名及商標授權調頻教育
    中心，故於八十七年十一月十九日將教育中心招牌上之姓名
    及商標除去，但『仍未破壞或拆除廣告看版』」，更且指責
    「明知『招牌並未拆除』，『但仍主張被告有拆除招牌』之
    行為，並『唆使證人為不實證詞』，其用心實為知者所不取
    。」云云，亦即被告甲○○、乙○○行使變造工作日誌之用
    意，在於製造被告甲○○完全沒有拆掉任何一塊招牌，只有
    去除招牌上的字之虛偽假象，意圖混淆視聽，干擾該民事案
    件法官認定違約之心證，目的在脫免自己違約之責任，此當
    有損害自訴人丙○○請求返還系爭保證金權利之虞；因認被
    告甲○○涉犯刑法第二百十六條、第二百十條之變造文書罪
    ，被告乙○○則涉犯刑法第二百十條之變造文書罪等罪嫌云
    云。
二、按刑事案件，一經提起公訴、自訴或上訴而繫屬於法院，訴
    在該審級法院繫屬中，訴訟主體相互間即發生訴訟上之權利
    義務關係，此訴訟關係，法院與當事人均應受其拘束，故訴
    訟繫屬繼續中，訴訟關係固然存在，該繫屬法院自應加以審
    判，但一經終局裁判，審級訴訟關係即已消滅，從而自訴案
    件倘經繫屬之第一審或第二審法院為終局判決，原有審級之
    訴訟關係即歸於消滅，當事人若表示不服，提起第二審或第
    三審上訴，乃繫屬於另一審級之開始，與該上訴審發生另一
    審級之訴訟關係，刑事訴訟法施行法第七條之三前段復明定
    九十二年九月一日施行之修正刑事訴訟法施行前，已「繫屬
    於各級法院之案件」，其以後之訴訟程序，應依修正刑事訴
    訟法終結之。再參照刑事訴訟法第三十八條準用第三十條規
    定及司法院院字第一七五五號解釋，自訴人委任律師為代理
    人之委任狀，應於每一審級提出，案件於該審級終結後，原
    有委任效力即不復存在。則自訴案件已為第一審或第二審判
    決者，原有審級訴訟關係既歸消滅，其後提起上訴時，本諸
    舊程序用舊法，新程序用新法之一般原則，重新繫屬於上訴
    審之自訴案件，自訴人自應依修正後之規定委任律師為代理
    人（最高法院九十四年度台非字第四十七號判決參照）。
三、修正刑事訴訟法既已施行，依首開說明，自訴人自應依新法
    之規定，委任律師為代理人。本院前裁定命自訴人應於收受
    本裁定後五日內，選任律師為自訴代理人，該裁定於九十四
    年六月二十七日合法送達，自訴人迄未補正，逾期已久，揆
    諸上開說明，自應由本院將原審判決撤銷，諭知不受理之判
    決並不經言詞辯論為之。
四、據上論斷，應依刑事訴訟法第三百六十九條第一項前段、第
    三百六十四條、第三百四十三條、第三百二十九條第二項、
    第三百零七條，判決如主文。
中　　華　　民　　國　　94　　年　　7 　　月　　11　　日
               刑事第四庭　審判長法　官　洪　耀　宗
                                 法　官　江　德　千
                                 法　官　劉　登　俊
上列正本證明與原本無異。
如不服本判決應於收受送達後十日內向本院提出上訴書狀，其未
敘述上訴之理由者並得於提起上訴後十日內向本院補提理由書（
均須按他造當事人之人數附繕本）。
                                 書記官　鄧　智　惠
中　　華　　民　　國　　94　　年　　7 　　月　　12　　日
　　　　　　　　　　　　　　　　　　　　　　　　　　　Ｆ
